臺灣士林地方法院刑事判決　　　　　　　　　　　　　九十二年度訴字第五三七號
　　公　訴　人　臺灣士林地方法院檢察署檢察官
　　被　　　告　甲○○
　　選任辯護人　黃銘照律師
右列被告因毒品危害防制條例案件，經檢察官提起公訴 (九十二年度毒偵字第三五一
號)，本院判決如左：
    主  文
甲○○施用第一級毒品，處有期徒刑捌月，扣案之第一級毒品海洛因拾貳包（總淨重
點壹壹公克）沒收銷燬；又施用第二級毒品，處有期徒刑肆月，扣案之第二級毒品
安非他命捌包（驗餘淨重伍點零肆公克）、分裝袋拾個均沒收，第二級毒品安非他命
並銷燬；應執行有期徒刑拾月，扣案之第一級毒品海洛因拾貳包（總淨重點壹壹公
克）、第二級毒品安非他命捌包（驗餘淨重伍點零肆公克）、分裝袋拾個均沒收，第
一級毒品海洛因及第二級毒品安非他命並銷燬。
    事  實
一甲○○前因施用第二級毒品安非他命案件，經本院以九十一年度毒聲字第一三○三
  號裁定送觀察、勒戒後，認無繼續施用毒品之傾向，業經臺灣士林地方法院檢察署
  檢察官於民國九十二年二月三日，以九十一年度毒偵字第一二八二號為不起訴處分
  確定。詎被告仍不知真切悔改，復於九十二年三月二十五日上午九時許，在臺北縣
  三芝鄉○○街○段一二五號三樓住處，施用第二級毒品安非他命一次，另於同日下
  午五時許在臺北縣淡水鎮○○路旁產業道路旁，施用摻有第一級毒品海洛因之香菸
  二口，旋於同日下午六時許，在上址產業道路上為警查獲，並扣得海洛因十二包（
  總淨重三．一一公克）、安非他命八包（總淨重五．一五公克，取○．一一公克鑑
  驗，驗餘淨重五．○四公克），及甲○○所有供裝安非他命施用之分裝袋十個，經
  本院於九十二年三月二十六日以九十二年度毒聲字第三一九號裁定送觀察、勒戒後
  ，認有繼續施用毒品傾向。
二案經台北縣政府警察局淡水分局報告臺灣士林地方法院檢察署檢察官偵查，並聲請
  觀察勒戒，經執行觀察勒戒，有繼續施用毒品傾向而起訴。
    理  由
一訊據被告甲○○，固對施用第二級毒品安非他命之犯行自白不諱，惟矢口否認施用
  第一級毒品海洛因之犯行，辯稱：查獲當天剛向綽號「小林」購買海洛因，尚未施
  用即遭警查獲，因「小林」賣伊海洛因時，有拿煙給伊抽，伊抽後覺得怪怪的，誤
  以為該煙內有海洛因，故於檢察官處供稱有施用海洛因，事實上香煙內有無海洛因
  ，伊並不知云云，查：
  (一)施用第二級毒品安非他命部分：
    右開被告甲○○施用第二級毒品安非他命之犯罪事實，業據被告於警詢、偵查及
    本院審理時自白不諱，而被告為警查獲後所採集之尿液，經送台灣檢驗科技股份
    有限公司檢驗，呈安非他命陽性反應等情，有該公司九十二年四月二十四日濫用
    藥物尿液檢驗報告一份（報告編號：ＣＨ／２００３／４０２２８）在卷可參。
    另扣案疑似安非他命八包，經送內政部警政署刑事警察局鑑識科鑑驗結果，確為
    第二級毒品安非他命（總淨重五．一五公克，取○．一一公克鑑驗，驗餘淨重五
    ．○四公克）等情，有該局九十二年五月三十日刑鑑字第○九二○○五三二六五
    號鑑驗通知書可參，此外復有被告所有供裝安非他命施用之分裝袋十個可稽。堪
    認被告之自白與事實相符，足以採信，是被告施用第二級毒品安非他命之犯行堪
    予認定。
  (二)施用第一級毒品海洛因部分：
    1.查被告於警詢時供承：有施用海洛因等語（偵卷第十四頁），於檢察官訊問時
      亦稱：是「小林」拿一根煙給我試，：：，因我吸了二口之後很難過：：於查
      獲前在查獲現場以香煙摻海洛因施用等語（偵卷第三二、三三頁），而上開被
      告之供述，均係被告在自由意識下陳述，非出於強暴、脅迫、利誘、詐欺、違
      法羈押或其他不正之方法等情，已據被告於本院陳明，顯見被告於警詢及偵查
      中之自白係任意性之自白。
    2.再查被告為警查獲後，扣得疑似海洛因之白粉十二包，經送法務部調查局鑑驗
      ，確為海洛因成分（總淨重三．一一公克）等情，有該局九十二年五月二十八
      日調科壹字第○四○○○三二一七號鑑定通知書在卷可參，堪認該等白粉確為
      海洛因。
    3.查被告前未曾施用海洛因，於九十二年三月二十五日向「小林」買海洛因之目
      的係為施用等情，業據被告於本院陳稱在卷，次查被告向「小林」購買之海洛
      因共計十二包總淨重三．一一公克，份量不少，「小林」為出售被告海洛因之
      人，於出售時提供摻有海洛因之香煙予被告施用，由被告試用其海洛因之品質
      ，以確保其所購買之海洛因確為真品且為精純之毒品，於此亦符合交易毒品之
      常情，「小林」既提供摻有海洛因之香煙予向其購買海洛因之被告施用，當無
      隱瞞不告知香煙內摻有海洛因之理，是被告於偵查中任意自白供述之：是「小
      林」拿一根煙給我『試』，：：，因我吸了二口之後很難過：：於查獲前在查
      獲現場以香煙摻海洛因施用等語，甚堪採信。
    4.雖被告為警查獲後採集之尿液，經送台灣檢驗科技股份有限公司以酵素免疫分
      析法初步檢驗結果，呈鴉片類陽性反應，惟再以氣相層析質譜儀分析法確認檢
      驗則呈鴉片類陰性反應等情，有該公司前述藥物尿液檢驗報告在卷可參。然查
      初次吸食煙毒者，經人體代謝作用於八小時內，約有百分之八十之量排出，二
      十四小時後，約有百分之九十排出，七十二小時後仍有微量排出，依個人體質
      不同排出時間亦有差異，尤其成癮者其於吸食後一二０小時內所採尿液，配合
      具公信力之儀器，仍可驗出等情，有憲兵司令部八十年三月二十五日八十年鑑
      驗字第０九九九號函在卷可稽，依憲兵司令部上開函可悉初次吸食煙毒者，需
      經人體代謝作用於八小時內方會約有百分之八十之量排出，查依被告於警詢、
      偵查之供述可知，被告於九十二年二月二十五日下午四、五時許，向「小林」
      購買海洛因，並即施用「小林」所提供內摻有海洛因之香煙二口，而被告於該
      日傍晚六時許為警查獲，於同日晚上七時至八時間經台北縣政府警察局淡水分
      局警員詢問，製作警詢筆錄，於前述警詢過程中並採集被告之尿液等情，有該
      日警詢筆錄、台北縣政府警察局淡水分局刑事案件報告書等在卷可參，足悉被
      告於施用「小林」所給香煙後之四小時內為警採集尿液。查依被告於警、偵任
      意性之自白，被告僅施用二口摻有海洛因之香煙，顯見其施用量甚微，而台灣
      檢驗科技股份有限公司鑑驗之尿液復為被告施用海洛因後四小時內所採集之尿
      液，此時距施用時間甚短，未達八小時，自可能依被告個人之體質、代謝作用
      之快慢，而尚未將施用之海洛因排出體外，是雖被告之尿液經檢驗為鴉片陰性
      反應，亦不足資為對被告有利之認定。
    5.又辯護人為被告之利益辯稱：被告本件持有海洛因之部分，與鈞院九十二年訴
      字第四七六號被告被訴持有第一級毒品海洛因罪有連續犯關係，屬同一案件，
      本案此部分應為不受理判決等語，惟查本院九十二年訴字第四七六號案件乃被
      告於九十一年九月八日晚間八時二十分許向何月星購得第一級毒品海洛因而持
      有之犯行，被告持有該案海洛因之犯行，旋於該日為警查獲，經警移送台灣士
      林地方法院檢察署，檢察官訊問後交保釋回等情，業據本院調取上開九十二年
      訴字第四七六號卷核閱無誤，並有該案刑事判決書一份在卷可參，而本案則係
      被告為施用海洛因而於九十二年三月二十五日向「小林」購買海洛因而持有，
      其持有時間距上開案件已逾六個月，相隔甚久，難認係基於概括之犯意反覆為
      之，自非連續犯，難認屬同一案件，辯護人前開辯護，尚難採信。
    6.綜上所述，本件被告施用第一級毒品海洛因之犯行，有被告於警詢、偵查中之
      自白及扣案之海洛因可證，雖被告為警查獲後採集之尿液鑑驗結果呈陰性反應
      ，然如前述，此藥物尿液檢驗報告難執為被告有利之認定，是本院認被告前於
      偵查中所為之自白與事實相符，於本院之辯詞乃卸責之詞，不足採信。
    (三)綜上所述，被告施用第一級毒品海洛因及第二級毒品安非他命之犯行，均堪認
      定，本件事證明確，被告犯行洵堪認定，應依法論科。
三又被告前因施用第二級毒品安非他命案件，經本院以九十一年度毒聲字第一三○三
  號裁定送觀察、勒戒後，認無繼續施用毒品之傾向，業經臺灣士林地方法院檢察署
  檢察官於九十二年二月三日以九十一年毒偵字第一二八二號為不起訴處分確定，復
  因本次施用毒品犯行，經本院於九十二年三月二十六日以九十二年度毒聲字第三一
  九號裁定送觀察、勒戒後，有繼續施用毒品之傾向等情，有台灣高等法院被告全國
  前案紀錄表、前開不起訴處分書、本院裁定書、臺灣士林看守所九十二年四月十一
  日士所戒字第○九二○○○一五六四號函檢送之有無繼續施用毒品傾向證明書在卷
  足憑。
四按被告行為後，毒品危害防制條例業於九十二年七月九日修正公布，並於九十三年
  一月九日起施行，依修正後毒品危害防制條例第三十五條之規定，於該條例修正施
  行前繫屬之施用毒品案件，除因舊法規定有利於被告外，於該條例修正施行後，應
  適用裁判時之新法。而施用毒品經觀察勒戒後，無繼續施用毒品傾向者，檢察官為
  不起訴處分後，五年內再施用毒品，經觀察勒戒，認有繼續施用毒品傾向者，應進
  入訴訟程序審理，修正前毒品危害防制條例（以下簡稱舊法）第二十條第三項定有
  明文；又依修正後毒品危害防制條例（以下簡稱新法）第二十三條第二項規定：施
  用毒品，經觀察勒戒或強制戒治執行完畢釋放後，五年內再犯第十條之罪者，檢察
  官或少年法院應依法追訴或裁定交付審理。本件被告前因施用第二級毒品安非他命
  案件，經送觀察、勒戒後，認無繼續施用毒品之傾向，業經檢察官為不起訴處分確
  定，復於五年內再犯本件之施用毒品犯行，經觀察勒戒後，認有繼續施用毒品傾向
  ，已如前三所述，不論依新法或舊法之規定，均應依法追訴。另新、舊法就施用第
  一級、第二級毒品之處罰，均規定於第十條第一項、第二項，其犯罪之構成要件、
  法定刑亦均屬相同。是依新舊法整體比較之結果，新法尚非不利於被告，依修正後
  毒品危害防制條例第三十五條第一項第三款之規定，自應適用修正後之新法。
五核被告施用海洛因、安非他命之行為，分別係犯毒品危害防制條例第十條第一項之
  施用第一級毒品罪及同條例第十條第二項之施用第二級毒品罪。被告於施用毒品海
  洛因、安非他命前後持有各該毒品之低度行為，應分別為施用之高度行為所吸收，
  均不另論罪。被告所犯上開施用第一級毒品、第二級毒品二罪間，犯意各別，行為
  互異，罪質互殊，應分論併罰。爰審酌被告犯罪之動機、手段、施用各級毒品之次
  數、用量，於本件犯罪後之態度等一切情狀，分別量處如主文所示之刑，並定其應
  執行刑。
六扣案第一級毒品海洛因十二包（淨重三．一一公克）及安非他命八包（總淨重五．
  一五公克，取○．一一公克鑑驗用罄，驗後餘重五．○四公克），均為違禁物，除
  鑑析用罄部分，應認已滅失外，餘均應依毒品危害防制條例第十八條第一項前段規
  定，於被告所犯各罪主刑項下諭知沒收銷燬；另扣案之分裝袋十個，係被告所有，
  供施用第二級毒品安非他命之物，業據被告供明在卷，應依刑法第三十八條第一項
  第二款規定於其施用第二級毒品宣告之主刑項下諭知沒收。。
七依刑事訴訟法第二百九十九條第一項前段，毒品危害防制條例第十條第一項、第二
  項、第十八條第一項前段、刑法第二條第一項前段、刑法第十一條、第五十一條第
  五款、第三十八條第一項第二款，判決如主文。
本案經檢察官林聰良到庭執行職務。
中      華      民      國    九十三    年      三      月      十一    日
                              臺灣士林地方法院刑事第五庭
                                  審判長法  官  蔡  明  宏
                                        法  官  姜  麗  香
                                        法  官  江  翠  萍
右正本證明與原本無異。
如不服本判決，應於判決送達後十日內，向本院提出上訴狀。
                                        書記官  范  淑  芬
中      華      民      國    九十三    年      三      月      十八    日
附錄本判決論罪科刑依據之法條：
毒品危害防治條例第十條第一項、第二項：
施用第一級毒品者，處六月以上五年以下有期徒刑。
施用第二級毒品者，處三年以下有期徒刑。
